【裁判字號】    98,訴,87
【裁判日期】    980415
【裁判案由】    偽造文書等
【裁判全文】
臺灣宜蘭地方法院刑事判決                98年度訴字第87號
公  訴  人  臺灣宜蘭地方法院檢察署檢察官
被      告  甲○○
選任辯護人  陳倉富律師
上列被告因偽造文書等案件，經檢察官提起公訴（97年度偵字第
1271號），被告於本院準備程序中為有罪之陳述，經告以簡式審
判程序之旨，並聽取當事人意見後，本院裁定行簡式審判程序，
判決如下：
    主  文
甲○○犯行使偽造私文書罪，處有期徒刑壹年，減為有期徒刑陸
月，偽造之「乙○○」、「台中女子監獄受刑人指紋核對章」、
「台灣台中女子監獄認證之章」、「林育如」、「周雅芳」印章
各壹枚及附表編號一至三「應沒收之物」欄所示之偽造署押均沒
收；又犯行使偽造私文書罪，處有期徒刑壹年捌月，偽造之「乙
○○」印章壹枚及郵政存簿儲金提款單上「原留印鑑」欄內之「
乙○○」印文壹枚均沒收。應執行有期徒刑貳年，偽造之「乙○
○」、「台中女子監獄受刑人指紋核對章」、「台灣台中女子監
獄認證之章」、「林育如」、「周雅芳」印章各壹枚、附表編號
一至三「應沒收之物」欄所示之偽造署押及郵政存簿儲金提款單
上「原留印鑑」欄內之「乙○○」印文壹枚均沒收，緩刑肆年。
    事實及理由
一、本案犯罪事實及證據，除於起訴書第1行、第7行、第9行分
    別補述：「竟基於行使偽造私文書及詐欺取財之犯意，於民
    國95年10月23日某時許，在彰化市○○路212號6樓乙○○之
    居所，將委託不知情之南投縣某刻印店人員偽刻之『台中女
    子監獄受刑人指紋核對章』、『台灣台中女子監獄認證之章
    』、『林育如』、『周雅芳』印章，蓋在郵政儲匯業務委託
    書上，並於委託人欄及受刑人指紋欄偽造『乙○○』之署名
    及指押各1枚，而假冒乙○○之名義偽造郵政儲匯業務委託
    書」、「甲○○復基於行使偽造私文書及詐欺取財之犯意」
    、「向該郵局承辦人員佯稱其係有權提領款項之人而行使之
    ，致使．．．」等語，並於證據欄增列：「被告於本院審理
    時之自白及提款單、現金存款或提款或換鈔逾150萬元登記
    簿、郵政儲匯業務委託書、身分證影本資料、和解書各1份
    」作為證據外，餘均引用檢察官起訴書之記載（如附件）。
二、本件係經被告甲○○於準備程序為有罪之表示，而經本院裁
    定以簡式審判程序加以審理，依刑事訴訟法第273條之2、第
    159條第2項之規定，不適用傳聞法則有關限制證據能力之相
    關規定；並得依同法第310條之2準用第454條之規定製作略
    式判決書。
三、核被告甲○○所為，係犯2次刑法第216、210條之行使偽造
    私文書罪及2次刑法第339條第1項詐欺取財罪。被告在附表
    所示之文書及郵政存簿儲金提款單上「原留印鑑」欄內偽造
    「乙○○」署名、指印、印文，及「台中女子監獄受刑人指
    紋核對章」、「台灣台中女子監獄認證之章」、「林育如」
    、「周雅芳」印文之行為，係偽造私文書之部分行為，為偽
    造私文書罪吸收，偽造私文書後復持以行使，偽造之低度行
    為應為行使之高度行為吸收，均不另論罪。被告利用不知情
    之南投縣某刻印章員工，遂行偽造印章之犯行，為間接正犯
    。又被告2次行使偽造私文書以詐欺取財，均為一行為分別
    觸犯數罪名，核屬想像競合犯，皆應依刑法第55條之規定，
    從一重之行使偽造私文書罪處斷（起訴書認此部分係2罪應
    分論併罰，尚有誤會，業經蒞庭檢察官當庭更正）。被告前
    後2次行使偽造私文書之犯行，犯意各別，應分論併罰。爰
    審酌被告犯罪之動機、目的、手段、偽造乙○○名義之委託
    書盜領郵局補發之乙○○郵局儲金簿，並盜領乙○○帳戶內
    之273萬7千元現金，所生危害非微，惟被告並無前科，且已
    與告訴人乙○○達成和解，犯後亦坦認犯行，態度尚佳，並
    參酌公訴人之具體求刑等一切情狀，分別量處如主文所示之
    刑，並定其應執行之刑，以資儆懲。又被告偽造並行使乙○
    ○名義之郵政儲匯業務委託書，進而詐欺補領郵局儲金簿之
    犯罪時間，係於96年4月24日以前，合於中華民國九十六年
    罪犯減刑條例規定基準日之前，合於該條例所定之減刑條件
    ，且無該條例第3條所列之情形，應依該條例第2條第1項第3
    款、第7條之規定，減其宣告刑二分之一，並與宣告逾有期
    徒刑1年6月之刑度之95年11月17日行使偽造私文書罪，合併
    定其應執行刑，以資懲儆。再者，被告未曾受有期徒刑以上
    刑之宣告，有臺灣高等法院被告前案記錄表在卷可按，其已
    坦承犯行，態度良好，並已與告訴人和解，有和解書1份附
    卷可稽，被告經此偵、審教訓，當知惕勵，信無再犯之虞，
    爰併宣告緩刑4年，以啟自新。末查，被告偽刻之「乙○○
    」、「台中女子監獄受刑人指紋核對章」、「台灣台中女子
    監獄認證之章」、「林育如」、「周雅芳」印章各1枚，及
    附表編號一至三「應沒收之物」欄所示之署押，暨郵政存簿
    儲金提款單上「原留印鑑」欄內偽造「乙○○」印文1枚，
    不問屬於被告與否，均併依刑法第219條規定宣告沒收。
據上論斷，應依刑事訴訟法第273條之1第1項、第299條第1項前
段、第310條之2、第454條，刑法第216條、第210條、第339條第
1項、第55條、第51條第5款、第219條、第74條第1項第1款，刑
法施行法第1條之1第1項、第2項前段，中華民國九十六年罪犯減
刑條例第2條第1項第3款、第7條、第9條，判決如主文。
本案經檢察官張立言到庭執行職務
中    華    民    國    98    年    4     月    15    日
                  刑事第二庭  法  官  陳映佐
以上正本證明與原本無異。
如不服本判決應於收受送達後十日內向本院提出上訴書狀，並應
敘述具體理由；其未敘述上述理由者，應於上訴期間屆滿後二十
日內向本院補提理由書(均須按他造當事人之人數附繕本)「切勿
逕送上級法院」。
                              書記官  陳憲文
中    華    民    國    98    年    4     月    17    日
附錄法條：
中華民國刑法第210條
（偽造變造私文書罪）
偽造、變造私文書，足以生損害於公眾或他人者，處 5 年以下有
期徒刑。
中華民國刑法第216條
（行使偽造變造或登載不實之文書罪）
行使第 210 條至第 215 條之文書者，依偽造、變造文書或登載
不實事項或使登載不實事項之規定處斷。
中華民國刑法第339條第1項：
（普通詐欺罪）
意圖為自己或第三人不法之所有，以詐術使人將本人或第三人之
物交付者，處5年以下有期徒刑、拘役或科或併科1千元以下罰金
。
附表：
┌──┬────────┬──────┬──────────┐
│編號│文  件  名  稱  │ 欄     位  │ 應  沒  收  之  物 │
├──┼────────┼──────┼──────────┤
│一  │郵局儲金簿掛失補│原留印鑑欄、│偽造之「乙○○」印文│
│    │副申請書        │儲戶確認後蓋│共2枚               │
│    │                │章欄        │                    │
├──┼────────┼──────┼──────────┤
│二  │郵政儲匯業務委託│委託人欄    │偽造之「乙○○」署名│
│    │書              │            │1枚                 │
│    │                ├──────┼──────────┤
│    │                │受刑人指紋核│偽造之「台中女子監獄│
│    │                │對欄        │受刑人指紋核對章」、│
│    │                │            │「台灣台中女子監獄認│
│    │                │            │證之章」、「林育如」│
│    │                │            │、「周雅芳」印文各1 │
│    │                │            │枚，及偽造之「乙○○│
│    │                │            │」指押1枚。         │
├──┼────────┼──────┼──────────┤
│三  │身分證影本資料  │            │偽造之「乙○○」印文│
│    │                │            │1枚                 │
└──┴────────┴──────┴──────────┘


司法院資訊處製作；財團法人民間司法改革基金會備份。
